【裁判字號】    95,重訴,208
【裁判日期】    970425
【裁判案由】    損害賠償
【裁判全文】
臺灣桃園地方法院民事判決             95年度重訴字第208號
原      告  乙○○
原      告  甲○○○
上列二人共同
訴訟代理人  呂理胡律師
上列二人共同
複代理人    唐永洪律師
被      告  元順交通有限公司
                      設桃園縣.
法定代理人  丙○○    住同上
訴訟代理人  丁○○    住台北縣鶯歌鎮○○○街107號3樓
被      告  戊○○    住桃園縣.
上列當事人間請求損害賠償事件，本院於民國97年3 月20日言詞
辯論終結，判決如下：
    主      文
原告之訴及假執行之聲請均駁回。
訴訟費用由原告負擔。
    事實及理由
壹、程序方面：
    按訴狀送達後，原告不得將原訴變更或追加他訴。但減縮應
    受判決事項之聲明者、不甚礙被告之防禦及訴訟之終結者，
    或被告對之無異議而為本案之言詞辯論者，不在此限，此民
    事訴訟法第255 條第1 項第3 款、第7 款、第2 項分別定有
    明文。經查本件原告起訴聲明為：被告應連帶給付原告新臺
    幣（下同）6,146,188 元，及自起訴狀送達翌日即民國95年
    4 月27日起至清償日止，按週年利率5%計算之利息。嗣於95
    年8 月29日準備程序期日以言詞將其聲明更改為：被告應連
    帶給付原告乙○○3,187,408 元、原告甲○○○2,958,780
    元及遲延利息，既屬減縮聲明，核與上開規定相符，應予准
    許。
貳、實體方面：
一、本件原告起訴主張：
（一）原告乙○○、甲○○○為訴外人呂紹榮之父母，呂紹榮於
      95年1 月22日上午6 時40分許，駕駛車牌號碼KA-6477 自
      用小貨車，自鶯歌往八德方向行駛，行經台北縣鶯歌鎮○○路16號門前上坡路段，遭對向被告戊○○所駕車牌號碼
      158-GU營業用半聯結車迎面撞上，本件車禍地點為路中心
      線附近，而被告戊○○所駕駛營業用半聯結車太靠近路中
      心線且又超速，又未注意車前狀況，以致迎面撞上上坡自
      用小貨車，導致呂紹榮當場死亡。被告戊○○超速駕駛，
      又未注意車前狀況，已顯有過失，而被告元順交通有限公
      司（以下簡稱為被告元順公司）僱用被告戊○○為司機，
      依民法第188 條之規定，被告元順公司應對被告戊○○之
      過失行為同負連帶損害賠償責任。原告請求賠償之金額如
      下：車牌號碼KA-6477 號自用小貨車為原告乙○○所有
      ，該車已全部毀損，該車價值為100,000 元。原告乙○○為呂紹榮支出殯葬費，惟因收據保留不全，故依臺灣省
      政府社會處所公佈之臺灣地區殯葬費用詳表，北部地區平
      均殯葬費用為399,580 元為標準計算殯葬費。再原告乙○○為44年11月20日生，原告甲○○○為48年12月18日生
      ，本件車禍發生時，乙○○為51歲，原告甲○○○為47歲
      ，分別各自尚有22年、32年之餘命可受扶養，依行政院主
      計處所發佈之桃園縣地區每月每人平均消費支出為16,069
      元，核算平均每人每年消費支出為192,828 元，應以之作
      為計算原告每年各自可請求扶養費之基準，原告分別依霍
      夫曼方式計算扣除中間利息，並按扶養義務人之人數平均
      分擔後，原告乙○○得請求之扶養費為937,148 元，甲○○○得請求之扶養費1,208,780 元。另呂紹榮係家中么
      子，對原告夫婦所組成之家庭意義重大，卻因被告過失致
      不幸身亡，身心深受重創，爰請求被告各給付精神慰撫金
      2,500,000 元。因原告已向富邦保險公司請領汽車強制責
      任險保險金各750,000 元，就此保險金應先予扣除，故總
      計被告二人應連帶給付原告乙○○3,187,408 元，原告甲○○○2,958,780 元。
（二）被告戊○○所駕駛之營業用半聯結車之駕駛座高度較一般
      車輛高，其駕駛行車視線顯優於其他一般車輛，且依駕駛
      座高度可達150 公尺以上，卻仍對於呂紹榮所駕駛之來車
      無任何閃避動作，被告戊○○顯未注意車前狀況，又兩車
      對撞後，撞擊力將呂紹榮所駕駛之小貨車往後推18公尺以
      上，可推知被告戊○○之車速在對撞前應有80公里以上，
      足見被告戊○○應有超速。國立交通大學汽車事故鑑定研
      究中心（下稱交大汽車事故鑑定中心）之鑑定結果，仍有
      諸多肇事因素未查，自不足據為本件判斷之參考，請鈞院
      再囑託逢甲大學行車事故鑑定研究中心就本件車禍之肇事
      因素再次鑑定。故此聲明：（1） 被告應連帶給付原告乙○○3, 187,408元、原告甲○○○2,958,780 元，及均自
      起訴狀送達翌日即95年4 月28日起至清償日止，按週年利
      率5%計算之利息。（2） 原告願供擔保，請准宣告假執行
      。
二、被告戊○○、元順公司則以：本件車禍之發生係因呂紹榮跨
    越雙黃線而侵入被告戊○○之車道導致兩車對撞，而事故當
    時係屬雨天，對於駕駛視線本有所影響，被告戊○○見呂紹
    榮侵入車道，已有煞車及喇叭示警，但呂紹榮卻一路衝來，
    且無任何煞車或閃避動作致肇事。原告雖指責被告戊○○之
    目視距離應可達150 公尺以上，車速高達80公里以上云云。
    惟原告之主張毫無依據，且當時又屬雨天，何來150 公尺以
    上之視線？本件車禍係呂紹榮不注意對向車道有無來車，卻
    強行違規侵入對向車道才發生事故，被告戊○○並無違規及
    過失，原告請求被告連帶賠償等情，應無理由。為此聲明：
    （1） 駁回原告之訴；如受不利之判決。（2） 願供擔保請
    准宣告免為假執行。
三、兩造不爭執之事實：
（一）95年1 月22日上午6 時40分許，呂紹榮駕駛車牌號碼KA-6
      477 號自用小貨車，自鶯歌往八德方向行駛，行經台北縣
      鶯歌鎮○○路16號前，與被告戊○○所駕駛車牌號碼158-
      GU號營業用半聯結車對撞，導致呂紹榮當場死亡。
（二）被告戊○○係被告元順公司之受僱人，所駕駛之半聯結車
      為被告元順公司所有。
四、兩造協議爭點如下：
（一）被告戊○○就本件車禍之發生有無過失責任？
（二）被告戊○○如有過失，則其應負之損害賠償金額為何？
五、茲將以上之爭點一一說明如下，：
（一）按「因故意或過失，不法侵害他人之權利者，負損害賠償
      責任。違反保護他人之法律，致生損害於他人者，負賠償
      責任」；「受僱人因執行職務，不法侵害他人之權利者，
      由僱用人與行為人連帶負損害賠償責任。」；「不法侵害
      他人致死者，對於支出醫療及增加生活上需要之費用或殯
      葬費之人，亦應負損害賠償責任。被害人對於第三人負有
      法定扶養義務者，加害人對於該第三人亦應負損害賠償責
      任。」，此民法第184 條第1 、2 項前段、第188 條第1
      項前段及第192 條第1 、2 項各定有明文，對於被告劉福
      來就本件車禍之發生有無過失責任？經查：本件車禍肇事
      責任，經臺灣板橋地方法院檢察署（以下簡稱為板橋地檢
      署）送請臺灣省臺北縣區車輛行車事故鑑定委員會鑑定，
      該會鑑定意見認：「呂紹榮駕駛自用小貨車，違規跨越分
      向限制線超車，為肇事原因。戊○○駕駛營業用半聯結車
      無肇事因素。」，此有該鑑定委員會95年4 月24日北縣鑑
      字第0955180440號函暨鑑定意見書各1 件在卷可參。又再
      送請臺灣省車輛行車事故覆議鑑定委員會覆議，該會覆議
      結果認定：「照原鑑定意見，惟意見一文詞改為：『呂紹
      榮於雨天駕駛自小客貨車，行經劃有分向限制線路段，侵
      入來車道，為肇事原因。』有該覆議鑑定委員會95年7 月
      2 7 日府覆議字第0950100563號函1 件存卷足徵。又本件
      車禍肇事責任，本院再送請國立交通大學鑑定過失責任，
      該鑑定結果：「呂紹榮駕駛小客貨車，行經劃有分向限制
      線路段，侵入來車道行駛，為肇事原因；戊○○駕駛半聯
      結車，應無肇事因素。」，有該大學於96年10月4 日所發
      之交大管運字第0960014881號函文1 紙附卷可憑。故依台
      灣省台北縣區車輛行車事故鑑定委員會、覆議鑑定委員會
      及國立交通大學之鑑定意見均認為本件車禍事故之發生乃
      因呂紹榮行經劃有分向限制線路段，侵入來車道致生車禍
      ，而被告戊○○並無肇事原因。
（二）按「分向限制線，用以劃分路面成雙向車道，禁止車輛跨
      越行駛，並不得迴轉。」「駕駛人駕駛汽車，應遵守道路
      交通標誌、標線、號誌之指示，並服從交通指揮人員之指
      揮。」，此道路交通標誌標線號誌設置規則第165 條第1
      項、道路交通安全規則第90條分別定有明文。依據事發後
      ，由台北縣政府警察局三峽分局現場測量所繪製之道路交
      通事故調查報告表、道路交通事故現場圖（見板橋地檢署
      95年度相字第142 號相驗卷宗第10至13頁）、當場拍攝照
      片（同上卷第21至26頁），顯示本件事故現場行向車道，
      共有兩車道，一為往桃園縣八德市方向、另一為往台北縣
      鶯歌鎮○○○○道中央為分向限制（雙黃）線，雙向各一
      車道寬度為3.6 公尺，並有路肩寬1.1 公尺，本院依本件
      車禍肇事後之現場照片以觀，當時被告戊○○所駕駛之半
      聯結車車頭朝東，車身右側前後距離道路邊緣各2.1 、1.
      1 公尺；呂紹榮所駕駛之車頭朝西微偏南、緊靠曳引車頭
      ，停住往東車道，車身左側前後距離道路邊緣各2.7 、3.
      2 公尺，部分散落物位於曳引車頭左前角地面之分向線制
      線上，此有95年度相字第142 號相驗卷第10、13頁道路交
      通事故草圖、現場圖附卷可查。再被告戊○○於警、檢訊
      中陳稱略以：「我當時駕駛曳引158-GU行駛八德路往鶯歌
      方向行駛，我看到對面自小客貨KA-647 7行駛八德路往八
      德方向行駛，對方跨越雙黃線，我踩煞車向對方按喇叭，
      對方沒有閃也沒有煞車直接撞到我的前車頭... 車速約30
      -40 公里，他速度比我還快，我30-40 公里還有踩煞車下
      來，對方都沒有踩煞車的樣子」（見前開相驗卷第31頁背
      面）; 而被告戊○○在本院陳稱：「當時是二個車道，南
      下北上各一個車道，我是往鶯歌方向，行走在八德路上，
      我走在自己的車道上，原告的兒子開小型廂型車跨越雙黃
      線衝過來我的車道上，我看到時緊急煞車及按喇叭，之後
      就撞到了」（見本卷第57頁）。又肇事當時係下雨天，兩
      車屬於正面對撞，雙方所受之力與相對速度平方成正比，
      以致小客貨車鈑金嚴重凹折、破損，此有照片附於相驗卷
      可查。肇事現場監視錄影左下方畫面顯示：往西方向車道
      6:40：02有一貨車通過，6:40:03 肇事小客貨車出現，6:
      40:04 肇事小客貨車與對向半聯結車對撞，有光碟片附卷
      可查。本院審酌被告戊○○之說詞、車禍後雙方車輛停止
      之位置及物件散落位置均在被告戊○○所在之車道等情判
      斷，認車禍當時呂紹榮駕駛自小客貨車確係違規跨越方向
      限制線行駛，致與被告戊○○所駕駛之半聯結車之前方發
      生撞擊無誤，此與上揭鑑定單位之意見相符。
（三）又按「分向限制線，用以劃分路面成雙向車道，禁止車輛
      跨越行駛，並不得迴轉」、「駕駛人駕駛汽車，應遵守道
      路交通標誌、標線、號誌之指示，並服從交通指揮人員之
      指揮」，此道路交通標誌標線號誌設置規則第165 條第1
      交通標項、道路交通安全規則第90條分別定有明文。本件
      車禍發生之路段，劃有分向限制線，駕駛人行經該路段，
      應注意不得隨意跨越侵入對向車道，但呂紹榮應注意能注
      意而未注意，致生本件車禍，應屬有過失。而被告戊○○
      既在遵行車道內行駛，並無證據顯示有何交通違規行為，
      且其駕駛之車種為營業用半聯結車，在車輛本身苛重情形
      下，煞停本就需要更長距離，對呂紹榮之車突然闖入其車
      道，實難期待其能預作防範並能防止碰撞發生，故應認其
      無過失責任。
六、從而，原告依據侵權行為之法律關係，請求被告連帶給付原
    告乙○○3,187,408 元、原告甲○○○2,958,780 元，及自
    95年4月27日起，為無理由，應予駁回。
七、本件事證已臻明確，兩造其餘攻擊防禦方法及舉證，經本院
    審酌後，或與本件之爭執無涉，或對本件判決結果不生影響
    ，爰不一一論述，併此敘明。
八、假執行之宣告：本件原告之訴既遭駁回，其假執行之聲請已
    失所附麗，應併予駁回之。
九、據上論結：本件原告之訴為無理由，依民事訴訟法第78條之
    規定，判決如主文。
中    華    民    國    97    年    4     月    25    日
                  民事第一庭    法  官  田玉芬
以上正本係照原本作成
如對本判決上訴，須於判決送達後20日內向本院提出上訴狀
中    華    民    國    97    年    4     月    25    日
                                書記官  李麗娟


司法院資訊處製作；財團法人民間司法改革基金會備份。
